---
title: "SICSS - Projeto Final"
author: "Tomás Paixão Borges"
date: "2023-07-11"
output: html_document
---

# Pacotes

```{r Importando pacotes, warning = F}
library(tidyverse)
library(tidytext)
library(tm)
library(dplyr)
library(stringr)
library(readxl)
library(knitr)
library(cowplot)
library(ggplot2)
library(gridExtra)
library(ggchangepoint)
library(changepoint)
```

# Contextualização

Estamos explorando a base de dados do perfil do Bolsonaro no Instagram. Os dados foram retirados via Crowdtangle. 

# Lendo a base de dados:

```{r}
bd_insta <- read.csv("dados_insta.csv", sep=";")
```
# Análise Exploratória dos Dados

## Mudanças iniciais na base

```{r}
# Vamos mudar o nome da variável com a soma das interações
colnames(bd_insta)[6] = "Total.interactions"

# Converter a variável "Date" para o formato "M/D/YY H:MM AM/PM"
bd_insta$Date <- as.POSIXct(bd_insta$Date, format = "%m/%d/%y %I:%M %p")

# Converter a variável "Date" para o formato "DD/MM/YYYY"
bd_insta$Date <- format(bd_insta$Date, "%d/%m/%Y")

# Criando uma cópia para ter uma variável que não será mexida posteriormente
bd_insta$Date_BR <- bd_insta$Date

######## Criando coluna de mês
bd_insta$Month <- substr(bd_insta$Date, 4,10)

# Ordenando o BD:
bd_insta <- bd_insta %>% 
  arrange(as.Date(Date, format = "%d/%m/%Y"))

# Criando um DF para trabalhar com os dados mensais (interações totais e num de postagens)

# Criar uma sequência de datas para todas as semanas entre 06/2022 e 07/2023
todos_meses <- seq(as.Date("2022-06-01"), as.Date("2023-07-31"), by = "month")

# Criar o dataframe "semanas" com as colunas "Interval_Week" e "ID_month"
meses <- data.frame(Month = format(todos_meses, "%m/%Y"), ID_month = seq_along(todos_meses))

meses <- meses %>%
  left_join(bd_insta %>%
              group_by(Month) %>%
              summarise(total_interactions_month = sum(Total.interactions),
                        mean_interactions_month = mean(Total.interactions),
                        median_interactions_month = median (Total.interactions),
                        num_postagens_month = n()), by = "Month")

# NAs = 0 (para não deixar de plotar no gráfico) e colocar em ordem
meses <- meses %>% 
  mutate_all(~replace_na(., 0)) %>%
   arrange(ID_month)

# Passando as variáveis do banco de dados novo pro original
bd_insta <- left_join(bd_insta, meses, by = "Month")

# Deixar em ordem
####### Criando coluna de semana

# Converter a variável "Date" para formato de data
bd_insta$Date <- as.Date(bd_insta$Date, format = "%d/%m/%Y")

# Criar a variável "Intervalo"
bd_insta$Interval_Week <- paste0(format(floor_date(bd_insta$Date, "week") - days(1), "%d/%m/%Y"),
                             " até ",
                             format(ceiling_date(bd_insta$Date, "week") - days(2), "%d/%m/%Y"))

# Criar uma sequência de datas para todas as semanas entre 18/06/2022 e 14/07/2023
todas_semanas <- seq(as.Date("2022-06-18"), as.Date("2023-07-14"), by = "week")

# Criar o dataframe "semanas" com as colunas "Interval_Week" e "ID"
semanas <- data.frame(Interval_Week = paste0(format(todas_semanas, "%d/%m/%Y"), " até ", format(todas_semanas + 6, "%d/%m/%Y")), ID_week = seq_along(todas_semanas))

# Criando um DF para trabalhar com os dados semanais (interações totais e num de postagens)
semanas <- semanas %>%
  left_join(bd_insta %>%
              group_by(Interval_Week) %>%
              summarise(total_interactions_week = sum(Total.interactions),
                        mean_interactions_week = mean (Total.interactions),
                        median_interactions_week = median (Total.interactions),
                        num_postagens_week = n()), by = "Interval_Week")

# NAs = 0 (para não deixar de plotar no gráfico)
semanas <- semanas %>% 
  mutate_all(~replace_na(., 0)) %>%
   arrange(ID_week)

# Passando as variáveis do banco de dados novo pro original
bd_insta <- left_join(bd_insta, semanas, by = "Interval_Week")


########### Criando BD de dias

# Criar uma sequência de datas para todas as semanas entre 18/06/2022 e 14/07/2023
todos_dias <- seq(as.Date("2022-06-24"), as.Date("2023-07-10"), by = "day")

# Criar o dataframe "dias" com as colunas "Day" e "ID_day"
dias <- data.frame(Date_BR = format(todos_dias, "%d/%m/%Y"), ID_day = seq_along(todos_dias))

dias <- dias %>%
  left_join(bd_insta %>%
              group_by(Date_BR) %>%
              summarise(total_interactions_day = sum(Total.interactions),
                        num_postagens_day = n()), by = "Date_BR")

# NAs = 0 (para não deixar de plotar no gráfico) e colocar em ordem
dias <- dias %>% 
  mutate_all(~replace_na(., 0)) %>%
   arrange(ID_day)


########### Criando BD de dias (sem os dias sem posts)

# Criar o dataframe "dias2" com as colunas "Day" e "ID_day"
dias2 <- data.frame(Date_BR = unique(bd_insta$Date_BR), ID_day = seq_along(unique(bd_insta$Date_BR)))

dias2 <- dias2 %>%
  left_join(bd_insta %>%
              group_by(Date_BR) %>%
              summarise(total_interactions_day = sum(Total.interactions),
                        num_postagens_day = n()), by = "Date_BR")

```

Podemos ainda criar uma variável com o tipo de conteúdo (Reels, Posts ou IG-TV). Essa variável não está explícita no banco, mas pode ser extraída a partir dos links:

```{r}
# Criar a coluna "Type_Content" com base na variável "Link"
bd_insta <- bd_insta %>%
  mutate(Type_Content = case_when(
    grepl("/reel/", Link) ~ "Reel",
    grepl("/p/", Link) ~ "Post",
    grepl("/tv/", Link) ~ "IGTV",
    TRUE ~ "Outro"
  ))
```

# Exportar dataframes

```{r}
write.csv(bd_insta, "bd_insta.csv", row.names=FALSE)
write.csv(dias, "dias.csv", row.names=FALSE)
write.csv(dias2, "dias2.csv", row.names=FALSE)
write.csv(meses, "meses.csv", row.names=FALSE)
write.csv(semanas, "semanas.csv", row.names=FALSE)

```


## Análise exploratória dos dados

Por dia:

```{r}
# Quantidade de posts por dia

ggplot(data = dias, aes(x = reorder(Date_BR, ID_day), y = num_postagens_day)) +
  geom_bar(stat = "identity") +
  labs(x = "Intervalo", y = "Quantidade de posts", title = "Posts por Dia no Instagram") +
    scale_x_discrete(labels = function(x) ifelse(seq_along(x) %% 30 == 0, x, "")) +
  theme(axis.text.x = element_text(angle = 90, vjust = 0.5, hjust = 1))
```

Por semana: 
```{r}
# Cores para os gráficos
colorsslide <- c("#E7B800","coral2","#2E9FDF")
colorspaper <- c("gray15","gray50","gray75")

# Quantidade de posts por semana

datas <- c("01/10/2022", "04/10/2022", "29/10/2022", "12/12/2022", "17/01/2023", "16/05/2023")

ggplot(data = semanas, aes(x = reorder(Interval_Week, ID_week), y = num_postagens_week)) +
  geom_bar(stat = "identity") +
  theme_bw() +
  theme(axis.text.x = element_text(angle = 60, hjust = 1, size = 8)) +
  scale_x_discrete(labels = function(x) ifelse(seq_along(x) %% 4 == 0, x, "")) + 
  labs(x = "Intervalo", y = "Quantidade de posts", title = "Posts por Semana")


# Tipo de conteúdo postado por semana
ggplot(data = bd_insta, aes(x = reorder(Interval_Week, ID_week), fill = Type_Content)) +
  geom_bar() +
  theme_bw() +
  theme(axis.text.x = element_text(angle = 60, hjust = 1, size = 8)) +
  scale_x_discrete(labels = function(x) ifelse(seq_along(x) %% 4 == 0, x, "")) +
  scale_fill_manual(values=colorspaper) +
    xlab("Intervalo") +
    ylab("Quantidade de posts") +
    labs(fill = "Tipo de Conteúdo", title = "Tipo de Conteúdo por Semana")

# Engajamento por semana (total)

g1 <- ggplot(data = semanas, aes(reorder(Interval_Week, ID_week), y = total_interactions_week)) +
  geom_point() +
  stat_summary(
    fun = mean,
    geom = "line",
    aes(group = 1),
    linetype = "dashed",
    color = "blue"
  ) +
  labs(x = "Semana", y = "Quantidade de Engajamento", title = "Engajamento por posts feitos na semana") +
  scale_y_continuous(labels = function(x) paste0(x / 10^6, "M")) +
    scale_x_discrete(labels = function(x) ifelse(seq_along(x) %% 4 == 0, x, "")) +
  theme_bw() +
  theme(axis.text.x = element_text(angle = 90, vjust = 0.5, hjust = 1))

# Engajamento por semana (mediana)
ggplot(data = semanas, aes(reorder(Interval_Week, ID_week), y = median_interactions_week)) +
  geom_point() +
  stat_summary(
    fun = mean,
    geom = "line",
    aes(group = 1),
    linetype = "dashed",
    color = "blue"
  ) +
  labs(title = "Engajamento por semana - Jair Bolsonaro (Julho 2022 - Julho 2023)", x = "Semana", y = "Mediana do engajamento") +
  scale_y_continuous(labels = function(x) paste0(x / 10^6, "M")) +
    scale_x_discrete(labels = function(x) ifelse(seq_along(x) %% 4 == 0, x, "")) +
  theme_bw() +
  theme(axis.text.x = element_text(angle = 90, vjust = 0.5, hjust = 1))

plot_grid(g1,g2)

```

Por mês:

```{r}
# Quantidade de posts por mês
ggplot(data = meses, aes(reorder(Month, ID_month), y = num_postagens_month)) +
  geom_bar(stat = "identity") +
  theme_bw() +
  theme(axis.text.x = element_text(angle = 60, hjust = 1, size = 8)) +
  labs(x = "Intervalo", y = "Quantidade de posts", title = "Posts por Mês")


# Tipo de conteúdo postado por mês
ggplot(data = bd_insta, aes(x = reorder(Month, ID_month), fill = Type_Content)) +
  geom_bar() +
  theme_bw() +
  theme(axis.text.x = element_text(angle = 60, hjust = 1, size = 8)) +
  scale_fill_manual(values=colorspaper) +
    xlab("Intervalo") +
    ylab("Quantidade de posts") +
    labs(fill = "Tipo de Conteúdo", title = "Tipo de Conteúdo por Mês")

# Engajamento por mês
ggplot(data = meses, aes(x = reorder(Month, ID_month), y = total_interactions_month)) +
  geom_point() +
  stat_summary(
    fun = mean,
    geom = "line",
    aes(group = 1),
    linetype = "dashed",
    color = "blue"
  ) +
  labs(x = "Mês", y = "Quantidade de Engajamento", title = "Engajamento por posts feitos no mês") +
  scale_y_continuous(labels = function(x) paste0(x / 10^6, "M")) +
  theme_bw() +
  theme(axis.text.x = element_text(angle = 90, vjust = 0.5, hjust = 1))

# Engajamento por mês (mediana)
ggplot(data = meses, aes(x = reorder(Month, ID_month), y = median_interactions_month)) +
  geom_point() +
  stat_summary(
    fun = mean,
    geom = "line",
    aes(group = 1),
    linetype = "dashed",
    color = "blue"
  ) +
  labs(x = "Mês", y = "Mediana do Engajamento", title = "Engajamento por mês - Jair Bolsonaro (Julho 2022 - Julho 2023)") +
  scale_y_continuous(labels = function(x) paste0(x / 10^6, "M")) +
  theme_bw() +
  theme(axis.text.x = element_text(angle = 90, vjust = 0.5, hjust = 1))

```

## Quais são os top 10 posts?

```{r}
# Ordenar o dataset pelo número de interações em ordem decrescente
bd_insta_ord <- bd_insta[order(bd_insta$Total.interactions, decreasing = T), ]

# Selecionar os 10 vídeos mais vistos
top_10_posts <- bd_insta_ord[1:10, ]

# Exibir a tabela
tabela <- kable(top_10_posts[, c("Date_BR", "Message", "Total.interactions")], 
      col.names = c("Data", "Mensagem", "Número de Interações"))

tabela <- tabela %>%
  kable_styling(full_width = FALSE, bootstrap_options = "striped") %>%
  add_header_above(c("Top 10 Posts" = 4))

```

# Análise de changepoints

## Com pacote changepoint

```{r}
# Converter data
ansvar=cpt.meanvar(semanas$total_interactions_week)
plot(ansvar, main = "Análise de changepoint", ylab = "Interações", xlab = "Semana")
abline(v = 19, col = "red", lty = "dashed")

# Semana
ansvar=cpt.meanvar(semanas$total_interactions_week,
                   penalty = "MBIC",
                   method = "PELT")
plot(ansvar, main = "Análise de changepoint", ylab = "Interações", xlab = "Semana")
abline(v = 19, col = "red", lty = "dashed")

# Dia (com os dias sem post)
ansvar=cpt.meanvar(dias$total_interactions_day,
                   penalty = "MBIC",
                   method = "PELT") 

# Dia (sem os dias sem post)
ansvar=cpt.meanvar(dias2$total_interactions_day,
                   penalty = "MBIC",
                   method = "PELT")

# Número total de casos
num_casos <- length(dias2$Date_BR)

# Selecionar índices a cada 50 casos
indices <- seq(50, num_casos, by = 50)

# Selecionar apenas os casos correspondentes aos índices selecionados
dados_plot <- dias2[indices, ]

# Plot com os labels personalizados
plot(ansvar, main = "Análise de changepoint", ylab = "Interações", xlab = "Dia", xaxt = "n")
axis(1, at = indices, labels = dados_plot$Date_BR, las = 2)

print(ansvar)
```

## Com pacote ggcptplot

```{r}
# Mean_var / método = BinSeg (semana - com todos os dias)

ggcptplot(semanas$total_interactions_week,
change_in = "meanvar",
cptline_alpha = 1,
cp_method = "BinSeg",
cptline_color = "red",
cptline_type = "solid",
cptline_size = 0.5
) + 
  labs(x = "Semana", y = "Quantidade de engajamento", title = "Engajamento por Semana (com BinSeg)") +
  scale_y_continuous(labels = function(x) paste0(x / 10^6, "M")) +
  theme_bw() +
  theme(axis.text.x = element_text(angle = 90, vjust = 0.5, hjust = 1))

# Mean_var / método = PELT (semana - com todos os dias)

ggcptplot(semanas$total_interactions_week,
change_in = "meanvar",
cptline_alpha = 1,
cp_method = "AMOC",
cptline_color = "red",
cptline_type = "solid",
cptline_size = 0.5
) + 
  labs(x = "Semana", y = "Quantidade de engajamento", title = "Engajamento por Semana (com AMOC)") +
  scale_y_continuous(labels = function(x) paste0(x / 10^6, "M")) +
  theme_bw() +
  theme(axis.text.x = element_text(angle = 90, vjust = 0.5, hjust = 1))

dias2_subset <- dias2[, c(1, 3)]

# Mean_var / método = PELT (com todos os dias)

ggcptplot(dias$total_interactions_day,
change_in = "mean_var",
cptline_alpha = 1,
cp_method = "PELT",
cptline_color = "red",
cptline_type = "solid",
cptline_size = 0.5
) + 
  labs(x = "Dia", y = "Quantidade de engajamento", title = "Engajamento por Dia") +
  scale_y_continuous(labels = function(x) paste0(x / 10^6, "M")) +
  theme_bw() +
  theme(axis.text.x = element_text(angle = 90, vjust = 0.5, hjust = 1))

# Mean_var / método = PELT (sem os dias onde interações = 0)

ggcptplot(bd_insta$total_interactions_day,
change_in = "mean_var",
cptline_alpha = 1,
cp_method = "PELT",
cptline_color = "red",
cptline_type = "solid",
cptline_size = 0.5
) + 
  labs(x = "Dia", y = "Quantidade de engajamento", title = "Engajamento por Dia") +
  scale_y_continuous(labels = function(x) paste0(x / 10^6, "M")) +
  theme_bw() +
  theme(axis.text.x = element_text(angle = 90, vjust = 0.5, hjust = 1))
```
